臺北高等行政法院判決
　　　　　　　　　　　　　　　　　　 96年度訴字第01018號
　　　　　　　　　　　　　　　.
原　　　告　甲○○
被　　　告　臺北縣政府
代　表　人　乙○○縣長）住同.
訴訟代理人　丙○○
　　　　　　丁○○
上列當事人間因石油管理法事件，原告不服經濟部中華民國96年
2 月8 日經訴字第09606062180 號訴願決定，提起行政訴訟，本
院判決如下：
    主  文
原告之訴駁回。
訴訟費用由原告負擔。
    事  實
一、事實概要：本件原告未經申請核准擅自於臺北縣新莊市○○
    路697 之7 號旁設置自用加儲油設施，被告所屬聯合稽查取
    締小組於民國（下同）95年10月12日10時40分據報前往前開
    地址稽查時，當場查獲違法設置之儲油槽1 座（10公秉裝）
    、加油機單槍1 台及油品約1100公升，而現場採取之油樣嗣
    經中國石油股份有限公司化驗確屬柴油，被告乃以有原告違
    反石油管理法第18條第1 項規定情事，依同法第40條第1 項
    第3 款及第2 項規定以95年10月26日北府建公字第09507564
　  59號違反石油管理法罰鍰及沒入處分書（下稱原處分）對原
    告處以罰鍰新台幣（下同）100 萬元，並沒入其供自用之石
    油製品與所使用之加儲油設施器具。原告猶有未服，提起訴
    願遭決定駁回，遂提起本件行政訴訟。
二、兩造聲明：
（一）原告聲明：
  １、訴願決定及原處分均撤銷。
  ２、訴訟費用由被告負擔。
（二）被告聲明：
  １、駁回原告之訴。
  ２、訴訟費用由原告負擔。
三、兩造之爭點：
（一）原告主張之理由：
  １、按所謂加儲油設施之設置，應與承租場所後繼續使用原場
      所之加儲油設施不同，本件被查獲之加儲油設施，並非原
      告所設置，而係他人留置於原告承租之場所，其僅於承租
      後繼續使用而已，故訴願決定謂「本件縱如訴願人所訴，
      現場查獲之加儲油設施器具非其所有，惟其既將他人留置
      現場之設施器具供作自用之加儲油設施使用，自已構成『
      設置』自用加儲油設施之行為」云云，自嫌速斷。
  ２、又被告所屬聯合稽查取締小組於95年10月12日至現場稽查
      時所製作之談話筆錄，並非原告之本意，乃稽查人員自行
      製作筆錄，命原告簽名，因原告識字不多，未解其意，即
      予簽名，是該筆錄內容與事實不符。又因原告不諳法令，
      不知使用原留存承租現場之加儲油設施須經申請，原告縱
      有違法亦是違反石油管理法第18條第2 項所定之自用加儲
      油設施管理規則，應依石油管理法第47條第1 項第4 款規
      定，處以10萬元以上50萬元以下之罰鍰，始屬合法。而原
      處分竟認原告違反同法第18條第1 項規定，逕行依第40條
      第1 項第3 款之規定，處以100 萬元之罰鍰於法即有違誤
      。
（二）被告主張之理由：
  １、95年10月12日被告所屬聯合稽查取締小組前往新莊市○○
      路697 之7 號旁查緝時，發現現場設有1 座10公秉儲油槽
      、加油機單槍1 台（含馬達及計量表）及貯存約1.1 公秉
      柴油。查獲時經原告表示：該機具設施是自己所有，為供
      應重機械使用，以該設施並未依「自用加儲油加儲氣設施
      設置管理規則」規定向主管機關申請核准，故被告之稽查
      人員依現場實際狀況製作紀錄表。按石油管理法第18條第
      1 項規定：「客貨運輸業、營造工程業…為供其自用車輛
      或動力機械加注汽油、柴油或液化石油氣，經直轄市、縣
      （市）主管機關專案核准，得設置自用加儲油（氣）設施
      。」同法第40條第1 項第3 款規定：「有下列各款情事之
      一者，處新台幣100 萬元以上500 萬元以下罰鍰：…三、
      違反第18條第1 項規定，未經申請核准而設置自用加儲油
      （氣）設施。」被告遂依上開規定以原處分裁罰原告100
      萬元，並將涉案之加儲油設施及油料沒入。
  ２、原告雖稱該設施係其承租該場所之前人所留，其僅於承租
      後繼續使用而已，縱有違法亦是違反石油管理法第18條第
      2 項所定之自用加儲油設施管理規則之規定，應依同法第
      47條第1 項第4 款規定，處以10萬元以上50萬元以下之罰
      鍰始屬合法；95年10月12日所製作之談話筆錄，並非原告
      本意云云，以本件查獲時之油料經取樣送化驗，依中油公
      司煉製研究所燃料檢驗實驗室檢驗報告以該油料硫含量及
      黑色染劑含量已涉嫌漁船用油之挪用；況石油管理法第18
      條第2 項規定所訂自用加儲油設施設置管理規則之規定，
      是為規範自用加儲油（氣）設置及其管理事項（自用加儲
      油加儲氣設施設置管理規則」第2 條第1 項規定參照），
      且原告既坦承使用未經申請核准自用加儲油設施，其未向
      被告提出申請設置，即尚無石油管理法第18條第2 項之適
      用。
  ３、又依法務部94年3 月24日法律決字第0940004539號函規定
      略以：以石油管理法之立法意旨在於促進石油業之健全發
      展，維護石油市場之產銷秩序，確保石油之穩定供應，增
      進民生福祉，並發展國民經濟兼顧環境保護，故未經申請
      核准而設置自用加儲油設施者，因其嚴重影響石油市場秩
      序，且具公共安全之危險性，不論該設施係租用、借用或
      自行建造，應均依石油管理法第40條第1 項及第2 項規定
      處罰，故被告對其以違反石油管理法第18條第1 項規定裁
      處，應無疑義。至於原告表示95年10月12日所製作之談話
      筆錄，並非原告本意云云，惟該筆錄係經詢問原告所記錄
      ，並經原告親閱修正後，始由原告簽名捺印，因此，顯屬
      為原告事後卸責之說詞。另原告稱伊不諳法令云云，惟依
      行政罰法第8 條規定不得因不知法規而免除行政處罰責任
      ，且自用加儲油加儲氣設施設置管理規則係經濟部91年2
      月6 日經能字第09004628220 號令訂定發布公告施行，已
      施行多年，且該規則第17條第1 項規定：「本規則施行前
      ，未依規定申請設置自用加儲油（氣）設施，而為自用車
      輛或動力機械加注汽油、柴油或液化石油氣者，應自本規
      則施行之日起6 個月內，檢附第7 條第1 項規定之文件，
      向直轄市、縣（市）主管機關陳報，並應自本規則施行之
      日起2 年內，應分別檢具建築管理、消防、環境保護或建
      築管理、消防、勞工安全衛生主管機關檢查合格證明文件
      ，向直轄市、縣（市）主管機關申請核准；逾期未陳報、
      未申請，或未核准者，不得設置自用加儲油（氣）設施，
      而為自用車輛或動力機械加注汽油、柴油或液化石油氣等
      相關行為。」另本件被告查獲扣押涉案加儲油機具及油料
      後，原告復於原地點未經核准而重新擅自設置，再經被告
      於96年1 月23日查獲，並由臺北縣政府警察局新莊分局依
      違反社會秩序維護法移送臺灣板橋地方法院三重簡易庭審
      理（96年度重秩字第20號）裁定處扣留1 日、扣案油槽、
      加油槍機具及油料均沒入，由此可見，原告犯意明確，準
      此，被告依現場之實際作業狀態製作記錄表，依法予以裁
      罰，並非無據。
　　理  由
一、原告起訴主張：本件遭查獲之加儲油設施他人留置於原告承
    租場所，原告予以使用，並非原告所設置，而查獲時所製作
    之談話筆錄，非原告之本意，又因原告不諳法令，不知使用
    原留存承租現場之加儲油設施須經申請，原告縱有違法，亦
    是違反石油管理法第18條第2 項所定之自用加儲油設施管理
    規則，僅得依石油管理法第47條第1 項第4 款規定，處以10
    萬元以上50萬元以下之罰鍰始為合法，為此，依行政訴訟法
    第4 條第1 項規定，提起本件行政訴訟，求為判決如訴之聲
    明所示云云。
二、被告則以：本件原告對涉案違法設置之自用加儲油設施，於
    查獲時表示為自己所有，且查獲之油料經取樣送化驗確屬柴
    油，原告既坦承使用未經申請核准自用加儲油設施，即尚無
    石油管理法第18條第2 項之適用。又系爭談話筆錄係經詢問
    原告後記錄，並經原告親閱修正後簽名捺印，原告稱該談話
    筆錄非其本意云云，並不可採，尤不得以不知法規而免除行
    政處罰責任（行政罰法第8 條規定參照）等語，資為抗辯。
三、按「客貨運輸業、營造工程業、工廠、機關或經中央主管機
    關同意者，為供其自用車輛或動力機械加注汽油、柴油或液
    化石油氣，經直轄市、縣（市）主管機關專案核准，得設置
    自用加儲油（氣）設施。前項自用加儲油加儲（氣）設施之
    設置條件、設備、申請程序及其他管理事項之規則，由中央
    主管機關定之。」、「有下列各款情事之一者，處新台幣10
    0 萬元以上500 萬元以下罰鍰：…三、違反第18條第1 項規
    定，未經申請核准而設置自用加儲油（氣）設施；前項供銷
    售或自用之石油製品及所使用之加儲油（氣）設施器具，沒
    入之。」為石油管理法第18條第1 項、第2 項及第40條第1
    項第3 款、第2 項所明定。又自用加儲油加儲氣設施設置管
    理規則所稱自用加儲油（氣）設施，係指客貨運輸業、營造
    工程業…為供其自用車輛或動力機械加注汽油、柴油或液化
    石油氣者，而備置之儲油（氣）槽（含儲油桶）及加油（氣
    ）設備；前項儲油槽（含儲油桶）內容積總和在2 公秉以下
    …者，不適用該規則之規定（自用加儲油加儲氣設施設置管
    理規則第3 條第1 項及第2 項規定參照）。
四、經查，原告未經申請核准擅自在臺北縣新莊市○○路697 之
    7 號旁設置自用加儲油設施，95年10月12日10時40分經被告
    所屬聯合稽查取締小組當場查獲原告設置之儲油槽1 座（10
　  公秉裝）、加油機單槍1 台及油品約1100公升，供原告挖土
　  機等車輛加油使用；又中國石油股份有限公司煉製研究所產
    品研究組就現場採取油樣予以檢驗，亦證實該油樣確屬柴油
    無誤等情，業經原告於查獲當時陳述綦詳，且有被告聯合稽
    查取締地下加油（氣）站現場紀錄表、談話筆錄、現場照片
    及檢驗報告等件分別附原處分卷及本院卷可稽，是原告未經
    許可，即於前揭時地設置加油儲油設施之事實，洵堪認定。
    又前揭現場紀錄表、談話筆錄字句淺顯易懂，且有修正按捺
    原告指紋之跡，被告辯稱各該紀錄表及筆錄係紀錄原告之陳
    述，且經原告閱讀無誤後始由原告簽署一事，自堪信為真實
    ，原告事後翻異前詞稱談話筆錄非其本意云云，自無可採。
五、又石油管理法之立法意旨在於促進石油業之健全發展，維護
    石油市場之產銷秩序，確保石油之穩定供應，增進民生福祉
    ，並發展國民經濟兼顧環境保護，故未經申請核准而設置自
    用加儲油設施者，因其嚴重影響石油市場秩序，且具公共安
    全之危險性，而該法於90年10月11日公布日施行，另自用加
    儲油加儲氣設施設置管理規則則由經濟部於91年2 月6 日以
    經能字第09004628220 號令訂定發布公告施行，均已施行多
    年，原告非無知悉相關法令之期待可能性。又原告為經營砂
    石營造工程業，如有為供其自用車輛或動力機械加注汽油、
    柴油或液化石油氣，本應注意依法經主管機關專案核准，始
    得設置自用加儲油（氣）設施，不因其用以設置自用加儲油
    設施之設備（如儲油槽、加油機單槍等）係租用、借用或自
    行建造而有不同，是疏未注意為之，自有過失而應受罰。從
    而，被告以原告未經申請核准而設置自用加儲油（氣）設施
    ，違反石油管理法第18條第1 項之規定，依同法第40條第1
    項第3 款處原告100 萬元罰鍰，並依同法第40條第2 項沒入
    供自用之石油製品及所使用之加儲油（氣）設施器具，於法
    並無違誤，原告執伊不諳法令、儲油槽、加油機單槍係伊向
    他人借用云云，圖卸違章事責，自無可取。
六、至於「有下列各款情事之一者，處新臺幣十萬元以上五十萬
    元以下罰鍰，並限期改善；屆期不遵行者，得按次連續處罰
    至改善為止：…四、違反依第十八條第二項所定自用加儲油
    （氣）設施設置管理規則之規定。…」固為石油管理法第47
    條第1 項第4 款所明定，惟本件原告迄依未依規範自用加儲
    油（氣）設置及其管理事項之「自用加儲油設施設置管理規
    則」規定申請核准自用加儲油設施，即無違反前揭石油管理
    法第47條第1 項第4 款所稱自用加儲油設施設置管理規則之
    可言，從而亦無該條項規定之適用，是原告就此之主張洵難
    憑採。
七、綜上所述，原處分認事用法並無違誤；訴願決定遞予維持，
    亦無不合，原告起訴請求撤銷訴願決定及原處分，為無理由
    ，應予駁回。
八、本件事證已臻明確，兩造其餘攻擊、防禦方法，經核與判決
    之結果不生影響，無庸逐一論述，併予敘明。
九、據上論結，本件原告之訴為無理由，爰依行政訴訟法第98條
    第1 項前段之規定，判決如主文。
中　　華　　民　　國　　96　　年　 　9    月　  19 　 日
                       第一庭審 判 長 法  官  王立杰
                                      法  官  林惠瑜
                                      法  官  周玫芳
上為正本係照原本作成。
如不服本判決，應於送達後20日內，向本院提出上訴狀並表明上
訴理由，如於本判決宣示後送達前提起上訴者，應於判決送達後
20日內補提上訴理由書（須按他造人數附繕本）。
中    華    民    國    96    年     9    月    19    日
                                      書記官  何閣梅
